【裁判字號】    89,訴,615
【裁判日期】    890531
【裁判案由】    第三人異議之訴
【裁判全文】
臺灣板橋地方法院民事判決  八十九年度訴字第六一五號
    原      告  台灣歐利克股份有限公司
    法定代理人  乙○○○
    訴訟代理人  林鴻鵬律師
    被      告  甲○○        .
右當事人間第三人異議之訴事件，本院判決如左：
    主    文
本院八十九年度民執木字第一一九二號清償票款強制執行事件，就原告所有BENZ（賓
士）牌三○○SEL型，一九九年式，牌照號碼２Ｇ─２２３１（原為ＤＭ─８１７８
），引擎號碼WDB0000000A132464之自用小客車壹台所為之強制執行程序應予撤銷。
訴訟費用由被告負擔。
    事    實
甲、原告方面：
    一、聲明：求為判決如主文所示。
    二、陳述：
  （一）BENZ（賓士）牌三○○SEL型，一九九年式，牌照號碼ＤＭ─八一七八，引
        擎號碼WDB0000000A132464之自用小客車壹台係原告向前手王添木購得。民
        國八十八年四月十九日，訴外人宋垂成以分期付款買賣方式向原告購買上開
        小客車，總價金新台幣（下同）一百十七萬二千八百八十元，約定自八十八
        年五月十五日起至九十一年四月十五日止，以二個月為一期，每期給付六萬
        五千一百六十元，於總價款付清前，該小客車所有權仍歸原告所有，惟宋垂
        成有占有使用權，並於八十八年四月二十七日向主管機關台北區監理所辦妥
        動產擔保交易附條件買賣設定登記。
  （二）宋垂成現尚積欠原告上開分期買賣價款八十四萬七千零八十元未付，詎被告
        因與宋垂成有債務糾紛，竟於八十九年一月間向鈞院民事執行處聲請對系爭
        小客車為強制執行，並於八十九年一月十四日查封系爭小客車，嚴重影響原
        告權益，原告雖具狀聲明異議，被告仍執意查封，不願撤回執行之聲請，爰
        依強制執行法第十五條之規定提起第三人異議之訴。
    三、證據：提出汽車牌照登記申請書、附條件買賣契約書、動產擔保交易附條件
        買賣設定登記書、聲明異議狀、本院民事執行處函之影本各一件、過戶登記
        書之影本二份為證。並聲請本院調閱八十九年度民執木字第一一九二號強制
        執行卷宗。
乙、被告方面：
    被告未於言詞辯論期日到場，亦未提出書狀作何聲明、陳述或舉證。
        理  由
一、被告經合法通知未於言詞辯論期日到場，核無民事訴訟法第三百八十六條所列各
    款之情形，爰依原告之聲請，准由其一造辯論而為判決。
二、原告起訴主張訴外人宋垂成於八十八年四月十九日，以附條件買賣分期付款方式
    向其購買BENZ（賓士）牌三○○SEL型，一九九年式，牌照號碼ＤＭ─八一七八
    ，引擎號碼WDB0000000A132464之自用小客車一台，總價金一百十七萬二千八百
    八十元，約定自八十八年五月十五日起至九十一年四月十五日止，以二個月為一
    期，每期給付六萬五千一百六十元，於總價款付清前，該小客車所有權仍歸原告
    所有，宋垂成僅得占有使用，並於八十八年四月二十七日向主管機關台北區監理
    所辦妥動產擔保交易附條件買賣設定登記，宋垂成現尚積欠原告分期買賣價款八
    十四萬七千零八十元等情，業據提出汽車牌照登記申請書、附條件買賣契約書、
    動產擔保交易附條件買賣設定登記書之影本各一件、過戶登記書之影本二份為證
    ，並據證人宋垂成到場證述「這部車是我向歐利克公司以附條件買賣方式分期購
    買」、「我價金未付清」等語在卷可憑。又系爭小客車車牌號碼於八十九年四月
    七日經變更為２Ｇ─２２３１，亦據證人宋垂成到場陳述明確，並有汽車新領牌
    照登記書之影本一份在卷可憑。被告於八十八年十二月間，以系爭小客車係宋垂
    成所有，持本院八十六年度北簡字第七二七三號命宋垂成給付票款之宣示判決筆
    錄及確定證明書，向本院民事執行處聲請對系爭小客車為強制執行，並於八十九
    年一月十四日查封系爭小客車，原告旋提出異議，惟被告仍否認其權利之事實，
    亦據原告提出聲明異議狀、本院民事執行處函之影本各一件為證，並經本院依原
    告聲請調閱八十九年度民執木字第一一九二號清償票款強制執行卷宗查證無訛，
    被告經合法通知未於言詞辯論期日到場或提出書狀爭執，堪信原告之主張為真實
    。
三、被告於上開強制執行程序中經本院民事執行處轉知原告聲明異議狀後，雖具狀表
    示系爭車輛已由原告交付宋垂成使用，且過戶登記為宋垂成所有，交易外觀上已
    足認定所有權歸屬宋垂成等語。惟按
    1.動產物權之讓與，依民第七百六十一條第一項之規定，應有讓與之合意及動產
    之交付，始生效力。而動產擔保交易法規定之附條件買賣，依動產擔保交易法第
    二十六條之規定，係買受人先占有動產之標的物，約定至支付一部或全部價金，
    或完成特定條件時，始得取得標的物所有權之交易。亦即，標的物雖已交付買受
    人占有，惟於讓與合意之物權行為則附有買受人須完成特定義務之停止條件，依
    民法第九十九條第一項之規定，應於條件成就時，始生效力。本件宋垂成係同意
    以設定動產擔保附條件買賣方式向原告購買系爭自用小客車，業據原告提出附條
    件買賣契約書前言在卷可稽，依該契約書第四條約定：於分期價款未全部付清及
    該契約約定義務未全部履行完畢前，買受人僅得先占有標的物，出賣人仍保有標
    的物之所有權，俟買受人履行全部契約義務後，始取得標的物所有權，係以買受
    人宋垂成履行全部價金給付等之契約義務作為其取得該車輛所有權之停止條件。
    茲宋垂成既尚餘八十四萬七千零八十元價款未付，該車輛所有權移轉之條件顯未
    成就，依上開說明，自不得僅憑原告將系爭小客車交付宋垂成占有使用之客觀事
    實，認該車已屬宋垂成所有。
    2.再關於汽車之過戶，依道路交通安全規則第二十二條之規定，公路監理機關於
    審核各項應備證件相符後，即予辦理過戶登記，換發新行車執照，其並無類似民
    法第七百五十八條「非經登記不生效力」之規定，則該登記顯僅係方便主管機關
    對於道路交通之管理，並非所有權移轉之效力要件。遑論該條無如土地法第四十
    三條登記有絕對效力之規定，已不生善意信賴登記之保護問題；即依動產擔保交
    易法第五條後段規定動產擔保交易，非經登記，不得對抗善意第三人規定之反面
    解釋，如經登記，自得對抗善意第三人。本件原告與宋垂成間之附條件買賣既依
    法辦理登記，業經認定如前，則被告縱係信賴該登記外觀，亦無礙於原告仍係該
    車所有權人之認定。
四、綜上，原告以系爭小客車為其所有，被告誤對其強制執行，其有排除強制執行之
    權利，乃依強制執行第十五條之規定，提起第三人異議之訴，為有理由，應予准
    許。
結論：本件原告之訴為有理由，依民事訴訟法第三百八十五條第一項、第七十八條，
判決如主文。
中      華      民      國    八十九    年      五      月    三十一    日
                                臺灣板橋地方法院民事第二庭
~B法  官  陳麗玲
右正本證明與原本無異。
如不服本判決，應於判決送達後廿日內，向本院提出上訴狀。
中      華      民      國    八十九    年      五      月    三十一    日
~B書記官  方蟾苓


司法院資訊處製作；財團法人民間司法改革基金會備份。
